【裁判字號】    91,交易,368
【裁判日期】    920320
【裁判案由】    過失傷害
【裁判全文】
台灣板橋地方法院刑事判決                        九十一年度交易字第三六八號
    公  訴  人  台灣板橋地方法院檢察署檢察官
    被      告  甲  ○
右列被告因過失傷害案件，經檢察官提起公訴（九十一年度偵字第八三二０號），本
院判決如左：
    主  文
甲○從事業務之人，因業務上之過失傷害人，處拘役伍拾日，如易科罰金，以佰元
折算壹日。
    事  實
一、甲○平日以駕駛營業小客車為業，係從事駕駛業務之人。其於民國（下同）九十
    一年二月十六日凌晨一時許，駕駛車號３Ｂ─四四三號營業用小客車，沿台北縣
    永和市○○路由北往南（即往林森路）方向行駛，行經永元路與秀朗路交岔路口
    ，原應注意車輛行駛時，駕駛人應注意車前狀況，隨時採取必要之安全措施，而
    當時雖有微微細雨，但夜間有照明，且路面無缺陷，無障礙物，並無不能注意之
    情形，竟疏於注意，於通過上開交岔路口時貿然加速前行，適有乙○○騎乘車號
    ＢＶＮ─六四六號之重型機車，由台北縣永和市○○路由東往西（即往成功路）
    方向行駛，行經上開交岔路口，因當時號誌為閃黃燈，依當時情形乙○○應注意
    車前狀況，並隨時採取必要之安全措施，惟當時並無不能注意之情事，竟疏未注
    意，乙○○乃加速通過上開交岔路口，於即將完全通過該交岔路口時，嗣甲○駕
    駛營業小客車亦行經該路口發現乙○○所騎乘之機車時已煞避不及，遂於交岔路
    口以其自小客車右前方保險桿撞及乙○○所騎乘之機車右側，致乙○○人車倒地
    ，並受有左鎖骨骨折之傷害。甲○於肇事後即央請路邊店家報警，並於犯罪未發
    覺之前即向前來處理之警員自首上情並願接受裁判。
二、案經被害人乙○○訴由台北縣政府警察局報請台灣板橋地方法院檢察署檢察官偵
    查起訴。
    理  由
一、訊據被告甲○固坦承於上開時、地撞及告訴人乙○○，並因而導致告訴人乙○○
    受有左鎖骨骨折傷害之事實；惟矢口否認有何過失之犯行，並辯稱：伊當時係綠
    燈方起步，並沒有闖紅燈，且已過道路中心線云云。經查：右揭事實，業據告訴
    人乙○○於警訊及偵審中指訴綦詳，並有天主教耕莘醫院永和分院出具之診斷書
    附卷可稽。按汽車行駛時，駕駛人應注意車前狀況，並隨時採取必要之安全措施
    ，道路交通安全規則第九十四條第三項定有明文。查被告甲○與告訴人乙○○撞
    擊後，告訴人乙○○人車倒地，現場機車倒下之地點距離路口僅剩０‧六公尺，
    此有道路交通事故調查報告表及肇事現場照片八幀在卷足憑，顯見本件案發當時
    ，告訴人沿永和市○○路往成功路方向行駛，行經永元路與秀朗路交岔路口（即
    本件案發地），係於即將通過上開交岔路口之際，始為被告所駕駛之自小客車撞
    上，復觀諸前揭道路交通事故調查報告表及現場照片所示，告訴人機車右側有刮
    痕，而被告駕駛之營業小客車則受有前方保險桿與車牌彎曲及右前方之保險桿有
    裂痕等情，亦足證當時被告係以其自小客車右前方撞擊告訴人機車右側，堪認告
    訴人已先行通過被告車身之二分之一以上，始會受到被告右前方車身之撞擊。綜
    上可知，倘被告當時注意車前狀況，在告訴人行經被告左前方或正前方時，被告
    自可提前煞車減速以避免本件事實發生，竟疏未注意，以至被告自小客車右前方
    撞擊告訴人機車右側，是被告未注意車前狀況，至為灼然。被告於前揭時地駕車
    ，自應遵守上述交通安全規定，且當時並無不能注意之情形，竟仍疏於注意，因
    而肇事，致告訴人受傷，其有過失甚明。至被告辯稱伊係綠燈才起步，故無過失
    可言云云，惟上開應注意車前狀況之規定，並不因被告係綠燈起步或告訴人亦有
    過失而排除適用之，是被告所辯委不足採。且被告過失行為與被害人受傷間，顯
    有相當因果關係。罪證明確，被告犯行洵堪認定。
二、查被告平日以駕駛營業小客車為業，業據被告供明在卷，是被告乃係從事駕駛業
    務之人。核被告所為，係犯刑法第二百八十四條第二項前段之業務過失傷害罪。
    又被告於犯罪未發覺前，即向前往處理之警員當場承認為肇事人，有台北縣警察
    局九十一年二月十六日「偵辦交通案件涉嫌人是否自首」調查表在卷可佐。查被
    告於案發後仍留在現場並向到場處理之警員承認為肇事人，復配合警方製作筆錄
    以利調查，而偵審程序中亦配合傳喚到庭陳述，是被告自始願接受裁判之意，應
    堪認定。至被告雖矢口否認有何過失，惟此乃被告抗辯權之合法行使，與是否願
    接受裁判，係屬二事，且過失責任有無之認定，屬司法機關調查之權限，自非被
    告所得置喙。故被告於犯罪未發覺前，即向前來處理之警員自首上情，並願接受
    裁判，應屬合於刑法自首之規定，依法減輕其刑。爰審酌被告之品行、智識程度
    、被告過失之程度及被告欲與被害人商談和解之事，惟因賠償金額雙方仍無法達
    成協議以及被告犯罪後態度等一切情狀，量處如主文所示之刑，並諭知易科罰金
    之折算標準，以示懲儆。
據上論斷，應依刑事訴訟法第二百九十九條第一項前段，刑法第二百八十四條第二項
前段、第六十二條前段、第四十一條第一項前段，罰金罰鍰提高標準條例第一條前段
、第二條，判決如主文。
本案經檢察官楊四猛到庭執行職務
中    華    民    國    九   十   二    年    三    月    二    十      日
                               台灣板橋地方法院交通法庭
                                   法  官  潘  長  生
右正本證明與原本無異。
如不服本判決，應於判決送達後十日內向本院提出上訴狀 (應附繕本) ，上訴於
臺灣高等法院。
                                   書記官  王  增  華
中      華      民      國      九 十 二      年    三    月  二十四    日
附錄本案論罪科刑法條
刑法第二百八十四條：
因過失傷害人者，處六月以下有期徒刑、拘役或五百元以下罰金。致重傷者，處一年
以下有期徒刑、拘役或五百元下罰金。
從事業務之人，因業務上之過失傷害人者，處一年以下有期徒刑、拘役或一千元以下
罰金。致重傷者，處三年以下有期徒刑、拘役或二千元以下罰金。


司法院資訊處製作；財團法人民間司法改革基金會備份。
